臺灣高等法院臺中分院刑事判決
111年度金上訴字第1259號
                                 111年度金上訴字第2192號
上  訴  人  
即  被  告  曹家齊


上列上訴人即被告等因加重詐欺等案件，不服臺灣臺中地方法院
110年度金訴字第1245號中華民國111年3月1日第一審判決（起訴
案號：臺灣臺中地方檢察署110年度偵字第27932、34998、40783
、40784號，下稱甲案），及臺灣臺中地方法院111年度金訴字第
514號中華民國111年6月9日第一審判決（起訴案號：110年度偵
字第28781、36048號、111年度偵字第2553、3784號，下稱乙案
）提起上訴，本院合併審理後，判決如下：
    主  文
原審甲、乙案判決關於曹家齊之刑部分均撤銷。
曹家齊犯如附表一各編號所示之罪，各處如附表一各編號所示之
刑。應執行有期徒刑壹年捌月，緩刑伍年，緩刑期間付保護管束
，並應於緩刑期間內向指定之政府機關、政府機構、行政法人、
社區或其他符合公益目的之機構或團體，提供捌拾小時之義務勞
務。
    犯罪事實及理由
一、審理範圍：
　㈠按上訴得對於判決之一部為之。上訴得明示僅就判決之刑、
    沒收或保安處分一部為之，刑事訴訟法第348條第1項、第3
    項分別定有明文。被告於甲案及乙案之上訴狀及本院審理時
    ，均具體陳明僅就量刑輕重及是否宣告緩刑提起上訴，故本
    件上訴範圍僅限於刑之部分，有關原審判決認定之犯罪事實
    、論罪及沒收宣告等，均非本院上訴審理範圍，合先敘明。
　㈡有關甲案同案被告顏成軒、李永傑，及乙案同案被告林芊妤
    部分，均由本院另行審結；至乙案同案被告游博硯、李永傑
    部分，因檢察官及同案被告游博硯、李永傑均未提起上訴，
    該部分經原審判決後業已確定，自非本院審理範圍，併此敘
    明。
二、科刑所依據之犯罪事實與罪名：
  ㈠原審判決認定之犯罪事實：
　　⒈甲案部分：
  　　曹家齊於民國110年6月某日某時、李永傑於同年6月某日
      某時、顏成軒於同年7月22日某時，基於參與犯罪組織之
      犯意，分別加入（曹家齊加入後招募李永傑加入）由許永
      翰（通訊軟體Telegram［下稱Telegram］暱稱「小張」、通
      訊軟體FaceTime［下稱FaceTime］帳號「crazy00049」、通
      訊軟體WeChat暱稱「黑人」）等成年人所屬之3人以上，以
      實施詐術為手段，具有持續性、牟利性之有結構性詐欺集
      團犯罪組織（下稱本案詐欺集團），由顏成軒擔任該集團
      負責提領及轉交詐得財物之人（俗稱車手），由李永傑、
      曹家齊擔任該集團負責收取車手繳回詐得財物並繳回予該
      集團之人（俗稱收水）；而顏成軒、李永傑、曹家齊與本
      案詐欺集團各成員共同意圖為自己不法所有，基於三人以
      上共同犯詐欺取財並製造詐得款項在金融機構移動紀錄軌
      跡之斷點，以掩飾、隱匿款項來源及去向之犯意聯絡，先
      由顏成軒提供其名下中國信託商業銀行帳號000000000000
      帳戶（下稱本案中信帳戶）之相關資訊予「小張」，再由
      該集團不詳成員分別於以如附表一編號1、2所示之實施詐
      術時間，以如附表一編號1、2所示之詐欺方式，對如附表
      一編號1、2所示詐欺對象實施詐術，使渠等陷於錯誤，分
      別於如附表一編號1、2所示之匯款時間，匯出如附表一編
      號1、2所示之款項，至本案中信帳戶；再由顏成軒持用本
      案中信帳戶提款卡或存摺將如附表一編號1、2所示之金額
      提領轉交予李永傑，李永傑取得該等款項後並偕同曹家齊
      ，由曹家齊駕車搭載李永傑，將該等款項轉交予該集團不
      詳上游成員，而掩飾、隱匿該等款項來源及去向。嗣經警
      於110年9月1日下午6時許持臺灣臺中地方檢察署（下稱臺
      中地檢署）檢察官拘票對顏成軒執行拘提，並執行附帶搜
      索而扣得如附表二編號14所示之物；再經警於同年10月27
      日上午7時25分許，持臺灣臺中地方法院搜索票對李永傑
      位於臺中市○區○○路0段000號0之0之居所、曹家齊位於臺
      中市○區○○路0段000號0之0之居所核發之搜索票執行搜索
      ，並扣得如附表二編號1至13所示之物，始查悉上情。
    ⒉乙案部分：
　　　林芊妤(微信暱稱「魚」)、游博硯明知李永傑、曹家齊及
      真實姓名年籍不詳、暱稱「黑人」（或稱「阿翰」）之成
      年人所屬之詐欺集團（下稱本案詐欺集團），係3人以上
      以實施詐術為手段，成員間彼此分工詐欺犯罪階段行為，
      所組成具有持續性、牟利性之有結構性組織，仍基於參與
      犯罪組織之犯意，於110年8月3日前某日加入本案詐欺集
      團，並與李永傑、曹家齊、「黑人」及本案詐欺集團其他
      不詳成員，共同意圖為自己不法所有，基於三人以上共同
      詐欺取財、隱匿詐欺犯罪所得本質及去向之一般洗錢之犯
      意聯絡，由本案詐欺集團其他成員，以如附表一編號3詐
      騙方式欄所示之方式，使李建儀陷於錯誤，匯款至本案詐
      欺集團所掌控游博硯所提供之人頭帳戶後，由游博硯依李
      永傑、林芊妤指示，於如附表一編號3所示提領時間、地
      點提領如附表一編號3所示金額後，將款項攜至林芊妤址
      設臺中市○區○○街000○0號C之00室之租屋處交予林芊妤，
      林芊妤再轉交予李永傑、曹家齊，李永傑、曹家齊再行攜
      款至桃園市中壢區某處，轉交予真實姓名年籍均不詳之上
      手「黑人」所指派前來收水之人，以此方式製造金流斷點
      ，掩飾、隱匿詐欺犯罪所得之去向及所在，游博硯共計獲
      得新臺幣（下同）3萬元之報酬、李永傑共計獲得8,000元
      之報酬、曹家齊共計獲得6,000元之報酬、林芊妤共計獲
      得2,000元之報酬。嗣游博硯於110年8月10日12時許在臺
      中市○○區○○路0段000號國泰世華商業銀行崇德分行臨櫃提
      領115萬元時，因形跡可疑經警盤查後以現行犯逮捕，並
      經其同意，由警方陪同於上開銀行提領115萬元並扣押之
      ，因而循線查悉上情。
  ㈡原審認定之罪名：　　
　 ⒈甲案部分：
  　 被告就附表一編號1部分，係犯組織犯罪防制條例第3條第l
     項後段之參與犯罪組織罪、刑法第339條之4第1項第2款之
     三人以上共同犯詐欺取財罪及洗錢防制法第14條第1項之洗
     錢罪；就附表一編號2部分，則係均犯刑法第339條之4第1
     項第2款之三人以上共同犯詐欺取財罪及洗錢防制法第14條
     第1項之洗錢罪。
   ⒉乙案部分：
　　 被告就附表一編號3部分，係犯刑法第339條之4第1項第2款
     之三人以上共同犯詐欺取財罪及洗錢防制法第14條第1項之
     洗錢罪。
三、刑之減輕事由說明：
　㈠自白減輕其刑：
　　⒈想像競合犯之處斷刑，本質上係「刑之合併」。其所謂從
      一重處斷，乃將想像競合犯組成之評價上數罪，合併為科
      刑一罪，其所對應之刑罰，亦合併其評價上數罪之數法定
      刑，而為一個處斷刑。易言之，想像競合犯侵害數法益者
      皆成立犯罪，論罪時必須輕、重罪併舉論述，同時宣告所
      犯各罪名，包括各罪有無加重、減免其刑之情形，亦應說
      明論列，量刑時併衡酌輕罪部分量刑事由，評價始為充足
      ，然後依刑法第55條前段規定「從一重處斷」，非謂對於
      其餘各罪可置而不論。因此，法院決定處斷刑時，雖以其
      中最重罪名之法定刑，做為裁量之準據，惟於裁量其輕重
      時，仍應將輕罪合併評價在內。
　　⒉按犯組織犯罪防制條例第3條之罪，偵查及審判中均自白者
      ，減輕其刑，組織犯罪防制條例第8條第1項後段定有明文
      ；又犯洗錢防制法第14條第1項之罪，在偵查或審判中自
      白者，減輕其刑，洗錢防制法第16條第2項定有明文。被
      告於偵查及審判中均自白參與犯罪組織及洗錢犯行，因其
      參與犯罪組織罪及洗錢罪，均係屬想像競合犯中之輕罪，
      法院決定處斷刑時，雖以其中最重罪名即三人以上共同詐
      欺取財罪之法定刑作為裁量之準據，惟於量刑時仍當一併
      衡酌上開自白減輕其刑之事由，併予敘明。
  ㈡關於不適用刑法第59條規定酌減其刑之說明：
    ⒈按刑法上之酌量減輕，必於犯罪之情狀可憫恕時，始得為
      之，為刑法第59條所明定，即刑法第59條之酌量減輕其刑
      ，必須犯罪另有特殊之原因與環境等等，在客觀上足以引
      起一般同情，認為即予宣告法定最低度刑期猶嫌過重者，
      始有其適用，至情節輕微僅可為法定刑內從輕科刑之標準
      ，不得據為酌量減輕之理由。
    ⒉被告於原審時固稱：其於本案主要擔任司機接送同案被告
      李永傑，並非本案詐欺集團核心成員，也非下手實施詐術
      之人，事後相當懊悔，故積極配合檢警偵辦犯罪，主動指
      認上手許永翰，犯後態度良好，相對於加重詐欺取財罪之
      1年以上7年以下法定刑，應有輕情法重之情形，請法院依
      刑法第59條減輕其刑等語。然查，本院審酌被告參與本案
      犯罪，尚難認有何特殊原因與環境或背景，況被告加入本
      案詐欺集團後，復招募同案被告李永傑加入，且被告犯行
      所涉贓款金額非微，所為對法秩序之危害非輕，又未見有
      何特殊之原因與環境，犯罪情狀並無顯可憫恕之處，在客
      觀上不足以引起一般人之同情，而無宣告法定最低度刑期
      猶嫌過重之情形，自無刑法第59條規定酌減其刑之適用。
四、對上訴理由暨原審量刑事項說明：
　㈠原審甲、乙案於量刑時，分別參酌被告所涉輕罪符合組織犯
    罪防制條例第8條第1項後段及洗錢防制法第16條第2項之自
    白減刑事由暨刑法第57條各款所定事由，就被告所犯如附表
    一所示犯行，各判處有期徒刑1年3月、1年5月、1年10月，
    固非無見。然查：
　　⒈被告於原審與被害人劉秀霞達成調解時，即當場賠償被害
      人劉秀霞2萬元乙情，有上開調解程序筆錄可參（原審卷
      第204頁），原審於量刑時，僅審酌被告與被害人劉秀霞
      達成調解，然就業已確實履行損害賠償之被告，及未予履
      行損害賠償之同案共犯李永傑，於量刑上並未加以區隔考
      量，尚有未洽。
　　⒉被告於原審判決後，另與被害人吳竹妹、李建儀達成和解
      ，且當場賠償被害人吳竹妹2萬元、被害人李建儀25萬元
      乙情，有和解書2紙在卷可參，原審於量刑審酌時無從考
      量被告此部分犯後態度，應由本院重予審酌。
　㈡被告上訴請求審酌其犯後積極賠償被害人等之態度，請求從
    輕量刑，經核被告上訴有理由，原審判決量刑既有前述瑕疵
    ，自應由本院就原審刑部分予以撤銷改判。
五、量刑及定執行刑審酌：
　㈠量刑審酌：
　　爰審酌被告犯罪動機、目的、手段、參與程度、於組織中非
    擔任核心角色，暨其行為所造成之損害，並考量被告犯後自
    偵訊至本院審理期間，均坦承所涉全部犯行，符合組織犯罪
    防制條例第8條第1項後段及洗錢防制法第16條第2項減刑事
    由，且於原審及本院期間，分別與被害人劉秀霞、吳竹妹及
    李建儀達成調解，並均依約定條件共履行賠償29萬元，足見
    其犯後積極彌補被害人損害，態度尚佳，兼衡被告自陳之智
    識程度、從事工作、家庭狀況、經濟狀況等一切情狀，就其
    所涉各罪分別量處如附表一「罪刑」欄所示之刑。
　㈡甲、乙案共3罪之定應執行刑：　
    審酌被告所涉3罪係參與同一組織期間於數日內所犯，時間
    相近，犯罪目的相同，行為態樣相似，並審酌被告目前年僅
    22歲，身體健全有工作能力，應給予其有復歸社會更生之可
    能性，兼衡罪責相當及特別預防之刑罰目的，定應執行刑如
    主文第2項所示。
六、緩刑宣告部分：
　　被告前未曾因故意犯罪受有期徒刑以上刑之宣告確定，有臺
    灣高等法院被告前案紀錄表在卷可參，本院審酌被告行為時
    年僅20歲，時為大學在校生，因思慮未週而參與本案詐欺組
    織，於犯罪後已積極與附表一所示各被害人達成和解，並均
    當場履行賠償，足認被告就己身所涉犯行有盡力彌補之意；
    且被告曾因本案遭羈押近2月，有前揭臺灣高等法院被告前
    案紀錄表可參，其經本案強制處分、偵、審程序、刑之宣告
    ，當應能知所警惕，信無再犯之虞，本院因認其宣告之刑以
    暫不執行為適當，爰依刑法第74條第1項第1款規定，併諭知
    緩刑5年，以勵自新。本院另審酌被告因好逸惡勞且法治觀
    念偏差始為本案犯行，為確保被告深切記取教訓，並能恪遵
    法令規定，避免再犯，另依同法第74條第2 項第5 款規定，
    諭知被告應於緩刑期間內，向指定之政府機關、政府機構、
    行政法人、社區或其他符合公益目的之機構或團體，提供80
    小時義務勞務，併依同法第93條第1項第2款規定，諭知於緩
    刑期間付保護管束，期使被告確切明瞭其行為所造成之損害
    ，並培養正確法治觀念。
據上論斷，應依刑事訴訟法第369條第1項前段、第364條、第299
條第1項前段，判決如主文。
本案經檢察官張永政提起公訴，檢察官王靖夫追加起訴，檢察官
陳惠珠到庭執行職務。
中　　華　　民　　國　　111 　年　　10　　月　　25　　日
            刑事第八庭　  審判長法　官　張  靜  琪
                                法　官　郭  瑞  祥
                                法　官　簡  婉  倫
以上正本證明與原本無異。
如不服本判決應於收受送達後20日內向本院提出上訴書狀，其
未敘述上訴理由者，並得於提起上訴後20日內向本院補提理由書
(均須按他造當事人之人數附繕本)「切勿逕送上級法院」。因疫
情而遲誤不變期間，得向法院聲請回復原狀。
                                書記官  林　書　慶
　　　　　　　　　　　　　　　　
中　　華　　民　　國　　111 　年　　10　　月　　25　　日
附錄本案論罪科刑法條全文：
◎中華民國刑法第339條之4
犯第三百三十九條詐欺罪而有下列情形之一者，處一年以上七年
以下有期徒刑，得併科一百萬元以下罰金：
一、冒用政府機關或公務員名義犯之。
二、三人以上共同犯之。
三、以廣播電視、電子通訊、網際網路或其他媒體等傳播工具，
     對公眾散布而犯之。
前項之未遂犯罰之。
◎洗錢防制法第14條第1項
有第二條各款所列洗錢行為者，處七年以下有期徒刑，併科新臺
幣五百萬元以下罰金。
◎組織犯罪防制條例第3條第1項
發起、主持、操縱或指揮犯罪組織者，處三年以上十年以下有期
徒刑，得併科新臺幣一億元以下罰金；參與者，處六月以上五年
以下有期徒刑，得併科新臺幣一千萬元以下罰金。但參與情節輕
微者，得減輕或免除其刑。
附表一（時間為民國；幣別為新臺幣）
編號 詐欺對象 詐欺方式 匯款時間、金額、匯入帳戶 提領時間、金額    罪  刑 （沒收非本院上訴範圍，應以原審判決為據） 1（即甲案原判決附表編號2） 劉 秀 霞 本案詐欺集團成員於110年8月9日14時許，撥打電話予劉秀霞謊稱涉及刑案須配合調查云云，致劉秀霞陷於錯誤，而於右欄時間匯入右欄金額至右欄帳戶。  於110年8月12日14時16分許，匯款43萬6000元至本案中信帳戶。 顏成軒於110年8月12日14時21分許，提領3萬6000元。 曹家齊犯三人以上共同詐欺取財罪，處有期徒刑壹年貳月。     顏成軒於110年8月12日14時47 分許，提領40萬元。     於110年8月13日16時許，匯款10萬元至本案中信帳戶。 顏成軒於110年8月13日16時6分許，提領10萬元。  2（即甲案原判決附表3） 吳 竹 妹 本案詐欺集團成員於110年8月10日13時58分許 撥打電話予吳竹妹，並佯稱帳戶涉及不法，需監控帳戶資金云云，致使 吳竹妹因而陷於錯誤。而於右欄時間匯入右欄金額至右欄帳戶。   於110年8月10日14時36分許，匯款30萬元至本案中信帳戶。       顏成軒於110年8月10日14時56分許，提領20萬元。（此部分與曹家齊無關） 曹家齊犯三人以上共同詐欺取財罪，處有期徒刑壹年貳月。     顏成軒於110年8月10日15時3分許，提領10萬元。（此部分與曹家齊無關）     於110年8月11日11時39分許，匯款25萬元至本案中信帳戶。 顏成軒於110年8月11日12時25分許，提領20萬元。      顏成軒於110年8月11日12時30分許，提領5萬元     於110年8月16日12時21分許，匯款48萬元至本案中信帳戶。   顏成軒於110年8月16日12時28分許，提領1萬元。       顏成軒於110年8月16日12時30分許，提領10萬元。      顏成軒於110年8月16日12時32分許，提領9000元。      顏成軒於110年8月16日13時41分許，提領36萬元。      另匯款144萬5000元至其他帳戶（此部分與曹家齊無關）  無  
3（即乙案） 李建儀 本案詐欺集團成員於110年8月2日10時15分許起，撥打電話予李建儀，佯稱個資遭冒用涉及刑案，致李建儀陷於錯誤，於右欄時間臨櫃匯款右列金額至右開帳戶 110年8月3日13時23分許在○○○○郵局臨櫃匯款49萬8000元至游博硯之國泰世華商業銀行帳號000000000000號帳戶 游博硯於110年8月3日13時25分許在臺中市○區○○路000號國泰世華商業銀行篤行分行接續自ATM提領10萬元、臨櫃提領40萬元（共提領50萬元） 曹家齊犯三人以上共同詐欺取財罪，處有期徒刑壹年陸月。    110年8月4日10時42分許在臺灣銀行○○分行臨櫃匯款35萬元至游博硯之國泰世華商業銀行帳號000000000000號帳戶 游博硯於110年8月4日11時19分許在臺中市○區○○路000號國泰世華商業銀行健行分行接續臨櫃提領30萬元、ATM提領5萬元（共提領35萬元）     110年8月5日9時59分許在○○○○郵局臨櫃匯款45萬元至游博硯之國泰世華商業銀行帳號000000000000號帳戶 游博硯於110年8月5日10時14分許在臺中市○區○○路000號國泰世華商業銀行健行分行接續臨櫃提領40萬元、ATM提領5萬元（共提領45萬元）     110年8月6日10時20分許在臺灣銀行○○分行臨櫃匯款48萬5000元至游博硯之國泰世華商業銀行帳號000000000000號帳戶 游博硯於110年8月6日11時6分許在臺中市○區○○路0段000號國泰世華商業銀行台中分行接續臨櫃提領30萬元、ATM提領10萬元、10萬元（共提領50萬元）     110年8月10日10時14分許在臺灣銀行○○分行臨櫃匯款115萬元至游博硯之國泰世華商業銀行帳號000000000000號帳戶 游博硯於110年8月10日12時許在臺中市北屯區崇德路2段128號國泰世華商業銀行崇德分行臨櫃提領115萬元(因遭查獲，未繳交給上手）  
 
附表二